【裁判字號】    99,易,358
【裁判日期】    990503
【裁判案由】    竊盜等
【裁判全文】
臺灣高雄地方法院刑事判決               99年度易字第358號
公  訴  人  臺灣高雄地方法院檢察署檢察官
被      告  乙○○
                    （現另案在台灣高雄監獄執行中）
            甲○○
上列被告因竊盜等案件，經檢察官提起公訴（98年度少連偵字第
144 號），本院判決如下：
    主  文
乙○○成年人與少年犯結夥攜帶兇器竊盜罪，處有期徒刑拾壹月
。
甲○○成年人與少年犯結夥攜帶兇器竊盜罪，處有期徒刑拾壹月
。
    事  實
一、乙○○、甲○○（行為時均為已滿20歲之成年人）與丙○（
    民國79年10月生，行為時為已滿18歲，未滿20歲之未成年人
    ））及當時未滿18歲之少年陳○○（80年4 月生，由臺灣高
    雄少年法院另案審結），基於意圖為自己不法所有之犯意聯
    絡，於98年3 月18日凌晨某時許，丙○、少年陳○○各自騎
    乘1 台機車，甲○○則騎乘機車（車號ZLH-756 號）搭載乙○○，在高雄市區隨意亂逛伺機找尋車輛行竊，而於同日凌
    晨3 時30分許，乙○○、甲○○、丙○、陳○○等4 人發現
    在高雄市○鎮區○○路近中華路口之660053號停車格，停放
    有張舒萍所有現由其夫戊○○所使用車號3476-LV 號馬自達
    3 型之自小客車（價值約新臺幣【下同】30萬元，下稱上開
    車輛），遂推由乙○○持其所有客觀上可做為兇器使用之T
    型扳手（未扣案），將上開車輛駕駛座之車門鎖破壞並入內
    打開電門，而丙○、少年陳○○、甲○○則負責把風，而共
    同竊取上開車輛得手後作為交通工具使用，然乙○○、甲○○、丙○、陳○○將上開車輛開至高雄市小港區高坪23號時
    ，因上開車輛發生故障，乃棄車離去。嗣經警於98年3 月19
    日下午1 時20分許，在上開棄車處發現失竊之上開車輛，並
    調閱中華路與新光路口監視錄影畫面循線追查而悉上情（陳
    ○○由臺灣高雄少年法院另案審結，丙○另經本院以99年度
    易字第434 號判處有期徒刑10月）。
二、案經高雄市政府警察局移送臺灣高雄地方法院檢察署檢察官
    偵查起訴。
    理  由
壹、證據能力部分：
一、按被告以外之人於檢察事務官、司法警察官或司法警察調查
    中所為之陳述，與審判中不符時，其先前之陳述具有較可信
    之特別情況，且為證明犯罪事實存否所必要者，得為證據，
    刑事訴訟法第159 條之2 定有明文。被告甲○○之辯護人否
    認證人即共同被告乙○○於警詢中供述之證述能力，經核證
    人乙○○於警詢與本院審理中供述被告甲○○共同竊盜情節
    有所不符，並審酌證人乙○○於警詢中供述符合法定程序，
    距案發時間較近，且當時供述並無受被告或其他證人影響之
    可能，應認具有可信之特別情況。從而，應認證人乙○○於
    警詢之陳述得作為本案之證據。
二、按刑事訴訟法第159 條之1 第2 項規定：「被告以外之人於
    偵查中向檢察官所為之陳述，除顯有不可信之情況者外，得
    為證據」。查證人即共犯少年陳○○、證人即同案被告甲○○、乙○○於偵查中向檢察官所為關於本件案發過程之證述
    ，已依法具結，亦無證據顯示檢察官在偵查時有不法取供之
    情形，且據證人做成證據之外部情狀，亦無證據顯示上開證
    述有顯不可信之情況，揆諸首揭說明，證人陳○○、甲○○
    、乙○○於偵查中之證述應有證據能力
三、按被告以外之人於審判外向法官所為之陳述，得為證據，刑
    事訴訟法第159 條之1 第1 項定有明文。本件證人即共犯少
    年陳○○、證人即同案被告甲○○、乙○○於本院99年度易
    字第434 號案件、臺灣高雄少年法院98年度少調字第677 號
    案件向法官所為之供述，在其等任意陳述之信用性無疑之情
    況下，其證述依法自具有證據能力。
四、卷附照片，係傳達照相當時現場情況，而透過照片傳達情形
    與現場實況在內容上之一致性，透過機械之正確性加以保障
    ，即照片並不存在人對現實情形之知覺、記憶所經常發生的
    表現錯誤，是認照片之性質係非供述證據，並無傳聞法則之
    適用，且亦別無證據證明上開照片有經偽造、變造或不法之
    情形，自有證據能力。
五、按被告以外之人於審判外之陳述，雖不符同法第159 條之1
    至159 條之4 之規定，而經當事人於審判程序同意作為證據
    ，法院審酌該言詞陳述或書面陳述作成時之情況，認為適當
    者，亦得為證據。當事人、代理人或辯護人於法院調查證據
    時，知有第159 條第1 項不得為證據之情形，而未於言詞辯
    論終結前聲明異議者，視為有前項之同意，刑事訴訟法第15
    9 條之5 第2 項定有明文。查本判決以下所引其餘傳聞證據
    ，均經被告、辯護人於法院調查證據時，知有第159 條第1
    項不得為證據之情形，而未於言詞辯論終結前聲明異議，本
    院審酌上開證據作成時並無不合法定程序之情形，認為適當
    ，依上開說明，應均有證據能力
貳、有罪部分：
一、訊據被告乙○○坦承有於上開時、地攜帶兇器竊盜系爭車輛
    之事實，然否認上開竊盜犯行有結夥三人之情形，辯稱：行
    竊是陳○○提議，但當時被告甲○○是事後才知道，行竊時
    時其他三人在前面路口，不知道他們在做什麼云云。被告甲○○則矢口否認有何結夥三人攜帶兇器竊盜之犯行，辯稱：
    當晚雖與乙○○、丙○、少年陳○○等人一同騎車夜遊，但
    不知道乙○○有下車偷竊之行為，當時乙○○只稱要下車去
    找朋友，伊便與、丙○、少年陳○○先行騎車離去，之後乙○○打電話聯絡約定見面地點，才開著上開車輛出現，伊方
    與乙○○等人一同坐上該車外出兜風，惟該車事後故障遂停
    放在高雄市小港區高坪23號，並無參與竊盜。且該車嗣經棄
    置亦足認為使用竊盜，無不法所有意圖云云。經查：
(一)、被告乙○○、甲○○、丙○、陳○○騎車同遊，而於前揭時
    ，持T 型扳手破壞駕駛座車門鎖並入內打開電門之方式，竊
    車號3476-LV 號自小客車，得手後將之開往高雄市小港區高
    坪23號處，因車輛故障遂將該車予以丟棄等事實，業據被告
    乙○○於警詢時供陳：「丙○、陳○○…在自小客停放處路
    口幫我把風，我與甲○○騎一台機車，當時我先下去拿T 型
    扳手偷車，甲○○在偷車現場前面等我，然後我就把自小客
    車偷走」（見98年4 月16日、同月18日警詢筆錄），及證人
    即少年陳○○於警詢中證述：「甲○○騎車載乙○○，逛到
    新光路近中華路口，乙○○竊盜機車得手由新光路右轉中華
    五路，我與甲○○、丙○騎機車跟在後面，到中華五路，時
    代大道停車場，我們三人將機車停放該處，坐上乙○○偷來
    的自小客車，…只是好玩一同開車到處亂晃，所以一同臨時
    起意偷竊的」等語；偵查中證述：「乙○○下去行竊時，甲○○當時是載他，乙○○在他旁邊不會很遠，約100 公分距
    離，…我與丙○一直騎順便幫他看有無警察，甲○○在現場
    等，等乙○○偷玩車才騎過來」等語（見98年4 月16日、同
    月18日警詢筆錄、98年10月21日偵訊筆錄）詳盡。且上開車
    輛之失竊地點在新光路上鄰近中華路之660053號停車格處，
    距中華路新光路口約62公尺，有現場照片5 張、檢察事務官
    職務報告1 份在卷可證（本院卷二85-88 頁），而證人即少
    年陳○○、證人即共犯甲○○分別騎乘XWK-020 號、ZLH-75
    6 號機車，於98年3 月18日凌晨3 時34分41秒、42秒時，分
    別通過中華五路新光路口（向中華路），證人乙○○竊得之
    上開車輛亦於3 、4 秒後即98年3 月18日凌晨3 時34分45秒
    亦通過該路口而均為監視錄影器所拍攝之事實，有監視錄影
    翻拍照片共5 紙在卷可查（參警卷第19、37頁），與上開被
    告乙○○於警詢時供述、及證人即少年陳○○於警詢、偵查
    中證述，互核一致，且與證人即被害人戊○○於警詢中證述
    上開車輛之失竊時間、地點等節（見98年3 月18日、6 月10
    日警詢筆錄），亦相符合，此外，並有高雄市政府警察局車
    輛協尋電腦輸入單、上開車輛之車籍資料附卷可稽，是前揭
    被告乙○○、甲○○結夥三人攜帶兇器竊盜上開車輛犯行堪
    以認定。
(二)、被告乙○○、甲○○雖以前詞置辯，然：
  1.證人即共同被告乙○○、證人陳○○、證人丙○於本院審理
    中均附和被告乙○○、甲○○之辯解，證人即共同被告乙○○證稱；「提議行竊時只有我與陳○○在場，我行竊時，甲○○、己○○丙○一起在前面路口，我只有說是要找朋友就
    跳車，甲○○並沒有騎車跟著我駕駛的車輛，偷到車後，我
    是打電話給甲○○才又會合」等語；證人陳○○於本院審理
    中證稱：「乙○○在偷車時，當時我、丙○、甲○○，沒有
    將車子停在中華路、新光路的路口，我們三人在閒逛。後來
    乙○○打電話給甲○○跟我們聯絡的」等語；證人丙○於本
    院審理中證稱：「不知道乙○○去偷3476-LV 自小客車，當
    時我們騎到一半，乙○○說要他去找朋友，乙○○下車後，
    我們三個人就騎走了，後來他打電話給己○○，乙○○說那
    台車是他朋友的」等語（以上分見本院99年3 月22日、4 月
    19日審理筆錄），然與證人即共同被告乙○○、證人陳○○
    上開於本院審理中之證述，與渠等於警詢、偵查證述被告乙○○行竊之時，陳○○、丙○、甲○○均在行竊現場附近一
    情，已有不符，況參以證人陳○○於本院審理中經詰以歷次
    供述不同原因時，復改稱：「乙○○在偷車的時候，甲○○
    在旁邊，我是看到他停下來，然後馬上騎過來。當時甲○○
    有停下來，但是停的時間只有1 、2 分鐘，然後就騎過來跟
    我們會合」等語（本院99年4 月19日審理筆錄）；及前揭監
    視錄影畫面顯示：被告甲○○、己○○所騎乘之機車，與被
    告乙○○竊得之上開車輛通過中華五路新光路口（向中華路
    ），時間相差不過數秒，業如前述，足徵證人甲○○、陳○○確在現場等候乙○○行竊一情無訛，顯然上開證人即共同
    被告乙○○、證人陳○○、證人丙○於本院審理中證述情節
    ，並非事實，應屬互相迴護之詞，不足採信。
  2.按意思聯絡並不限於事前有所謀議，及僅行為當時有共同犯
    意之聯絡者，亦屬之，且其表示之方法，亦不以明示通謀為
    必要，即相互間有默示之合致，亦無不可。被告乙○○、甲○○、與丙○、少年陳○○等4 人，於上開時、地，由乙○○持T 型扳手以破壞車門鎖之方式竊取上開車輛，甲○○在
    現場前方等候，丙○與少年陳○○則在前方路口把風，被告
    甲○○甚且等待被告乙○○偷完車輛始騎車與在前方路口把
    風丙○與少年陳○○會合，並騎車隨同乙○○駕車離去，嗣
    乙○○等四人復一同駕駛搭乘竊得車輛等情，業據本院認定
    如前，如非被告甲○○於斯時主觀上與乙○○、丙○、少年
    陳○○，有結夥攜帶兇器竊盜之犯意聯絡，何以為上開行為
    ，故被告甲○○辯稱：不知道乙○○下車行竊云云；及被告
    乙○○、證人丙○、陳○○分於警詢中、偵查、本院審理中
    （本院98年易字第434 號案件）、臺灣高雄少年法院98年少
    調字第677 號案件供述、證稱：甲○○不知道偷車；或只有
    乙○○、陳○○一起商議竊盜；或只有乙○○一人下手行竊
    ，其他人均不知情云云，要屬避就之詞，均不足採信。
(三)、被告甲○○之辯護人另辯稱本件是使用竊盜，並無不法所有
    意圖等語，然按竊盜罪之成立，除行為人在客觀上有竊取行
    為外，主觀上尚需有為自己不法所有之意圖，此即所謂之「
    取得意圖」。若行為人無取得意圖，只有使用意圖，其竊取
    他人之物後，在不使該物發生質變或減低經濟價值之條件下
    ，加以使用，且行為人具有於使用後交還原所有人之「交還
    意思」方為「使用竊盜」。被告乙○○、甲○○、丙○、少
    年陳○○於駕駛竊得上開車輛，排除原所有人之占有而據為
    己有，並任意棄置，並未返還所有人，顯具有不法所有意圖
    ，是此部分所辯，尚屬無據。
(四)、從而，被告乙○○、被告甲○○上開辯解，均不可採。被告
    乙○○、甲○○4 人、少年陳○○、丙○基於共同竊盜之犯
    意聯絡，推由被告乙○○持T 型扳手下手破壞車門鎖行竊，
    被告甲○○在現場前方等候，丙○與少年陳○○則在前方路
    口把風等方式，而共同竊取上開車輛之事實，事證明確，被
    告乙○○、甲○○犯行堪以認定。
二、查被告乙○○所使用T 型扳手1 支雖未扣案，然參以該項工
    具既足以持之破壞鐵製之車門鎖並開啟電門，倘非質地堅硬
    且尖銳之物，實難收其效，若用以攻擊人體勢將造成人身傷
    害，足認被告乙○○所持該工具客觀上可對人之生命、身體
    、安全構成威脅，具有危險性，屬刑法第321 條第1 項第3
    款所定兇器無訛。是核乙○○、甲○○所為，係犯刑法第32
    1 條第1 項第4 款、第3 款之結夥攜帶兇器竊盜罪。被告甲○○、乙○○、與丙○、少年陳○○，就上開結夥攜帶兇器
    竊盜犯行，有犯意聯絡及行為分擔，應論以共同正犯。至被
    告乙○○、甲○○行為時均為已滿20歲之成年人、陳○○則
    為未滿18歲之少年，有渠等年籍資料可證，被告乙○○、甲○○成年人與少年共同實施前開犯罪，應依兒童及少年福利
    法第70條第1 項前段規定加重其刑。爰審酌被告乙○○、甲○○年輕力壯，不思奮發向上及以正當途徑賺取財物，竟夥
    同丙○、少年陳○○，共同竊取他人所有之車輛，顯見法治
    觀念淡薄，並影響社會治安及造成他人生命財產之威脅，所
    為實屬不該；並考量於被告乙○○坦承部分犯行，態度尚可
    ，被告甲○○否認全部犯行，犯後態度不佳，再考量其動機
    、手段、犯行所造成之危害尚非至鉅、及被告乙○○下手行
    竊、甲○○在旁把風之分工，犯罪情節輕重有別等一切情狀
    ，各量處如主文所示之刑，以示懲儆，至公訴檢察官雖當庭
    請求量處被告乙○○有期徒刑1 年，被告甲○○有期徒刑1
    年4 月，然本院審酌上情，認被告二人各量處如主文所示之
    刑，較為適當，併此指明。
參、不另為不受理諭知部分：
一、公訴意旨略以：被告乙○○、甲○○就前述竊盜車輛犯罪事
    實部分並有毀損車門鎖，而成立刑法第354 條第1 項毀損罪
    嫌等語。
二、按告訴乃論之罪，未經告訴者，應諭知不受理之判決，刑事
    訴訟法第303 條第3 項定有明文。另依刑法第308 條第1 款
    規定，犯同法第306 條之罪者，須告訴乃論。再者，告訴乃
    論之罪，以有告訴權人提出合法告訴為訴追之條件，若未經
    合法告訴而逕行起訴，其訴追條件尚未具備，法院不應予以
    受理。
三、經查：被害人戊○○於98年6 月10日警詢中經警員詢以；「
    是否要對竊盜車輛之人提出告訴？」，僅表示「暫不要提出
    告訴，但要求損害賠償」等語（參見警卷第11頁、第13頁）
    ，且迄今並未向檢察官或司法警察官踐行補行告訴程序，是
    依前揭說明，被告乙○○、甲○○所涉刑法第354 條第1 項
    毀損罪嫌，未據被害人等依法提出告訴，本應由本院諭知不
    受理之判決，然因檢察官認被告乙○○、甲○○所涉毀損犯
    行與前揭經本院論罪科刑之加重竊盜既遂犯行具有想像競合
    犯之裁判上一罪關係，遂不另為不受理之諭知。
據上論結，應依刑事訴訟法第299 條第1 項前段，兒童及少年福
利法第70條第1 項前段，刑法第28條、第321 條第1 項第4 款、
第3 款，判決如主文。
本案經檢察官丁○○到庭執行職務。
中    華    民    國    99    年    5     月    3     日
                  刑事第十一庭  法  官  陳億芳
以上正本證明與原本無異。
如不服本判決應於收受送達後10日內向本院提出上訴書狀，並應
敘述具體理由；如未敘述上訴理由者，應於上訴期間屆滿後20日
內向本院補提理由書（均須按他造當事人之人數附繕本）「切勿
逕送上級法院」。
中    華    民    國    99    年    5     月    4     日
                                書記官  林靜慧
中華民國刑法第321條
（加重竊盜罪）
犯竊盜罪而有左列情形之一者，處 6 月以上、 5 年以下有期徒
刑：
一、於夜間侵入住宅或有人居住之建築物、船艦或隱匿其內而犯
    之者。
二、毀越門扇、牆垣或其他安全設備而犯之者。
三、攜帶兇器而犯之者。
四、結夥三人以上而犯之者。
五、乘火災、水災或其他災害之際而犯之者。
六、在車站或埠頭而犯之者。
前項之未遂犯罰之。


司法院資訊處製作；財團法人民間司法改革基金會備份。
